臺灣臺北地方法院民事判決
111年度簡上字第86號
上  訴  人  楊淑霞  

被上 訴 人  吳承龍  

上列當事人間請求給付票款事件，上訴人對於民國110年11月4日
本院臺北簡易庭110年度北簡字第13899號第一審簡易判決提起上
訴，本院於民國111年10月7日言詞辯論終結，判決如下：
    主  文
上訴駁回。
第二審訴訟費用由上訴人負擔。
    事實及理由
一、被上訴人起訴主張：其持有由上訴人簽發，並由訴外人張坤
    明背書轉讓如附表所示之支票6紙（下稱系爭支票），金額
    共計新臺幣（下同）1,143,000元。詎系爭支票到期後，經
    被上訴人提示均未獲付款，爰依票據之法律關係向上訴人請
    求給付上開票款，且被上訴人係因借貸金錢予張坤明而取得
    系爭支票，並非無對價或以不相當之對價取得票據，自無不
    得取得票據上權利之情等語（原審判命上訴人應給付被上訴
    人1,143,000元及自附表所示各退票之日起至清償日止按週
    年利率百分之6計算之利息，上訴人不服提起上訴），聲明
    ：上訴駁回。
二、上訴人則以：其係遭張坤明詐欺而簽發系爭支票，其與張坤
    明間實無任何借貸關係，現已對張坤明提起刑事詐欺告訴，
    而張坤明取得系爭支票既有瑕疵，被上訴人即應繼受其前手
    張坤明之瑕疵，依票據法第14條第2項規定，不得取得該等
    支票之權利，其向上訴人請求給付票款，自無理由等語，資
    為抗辯。聲明：㈠原判決廢棄。㈡被上訴人在第一審之訴及假
    執行之聲請均駁回。
三、兩造均不爭執系爭支票為上訴人所開立，且經被上訴人提示
    後未獲付款等情，並有系爭支票、退票理由單在卷可憑（見
    原審卷第9至19、31至35頁），堪信為真。惟被上訴人依系
    爭支票之法律關係請求上訴人給付票款1,143,000元，為上
    訴人所否認，並以前揭情詞置辯。經查：
  ㈠按無對價或以不相當之對價取得票據者，不得享有優於其前
    手之權利，票據法第14條第2項定有明文。其中所謂「不得
    享有優於前手之權利」，係指前手之權利如有瑕疵 (附有人
    的抗辯) ，執票之後手即應繼受其瑕疵，人的抗辯並不中斷
    而言，但非謂該後手除所繼受之瑕疵外，均不得行使票據上
    之權利（最高法院88年度台上字第113號判決意旨參照）。
    又票據行為為不要因行為，執票人不負證明關於給付原因之
    責任，如票據債務人主張執票人取得票據係無對價或以不相
    當對價取得，應由該債務人負舉證責任（最高法院85年度台
    上字第286 號判決意旨參照）。準此，上訴人主張其係遭張
    坤明詐欺而簽發系爭支票，被上訴人自張坤明處以不相當之
    對價取得該等支票，即應繼受前手之瑕疵，依票據法第14條
    第2項規定，不得主張票據權利等情，為被上訴人所否認，
    依上開說明，自應由上訴人就其所述事實負舉證責任。
　㈡經查，上訴人主張其遭張坤明詐欺，始簽發並交付系爭支票
    予楊坤明，其等間實無任何借貸關係等情，並未提出任何具
    體舉證，且依上訴人於本院審理時自述：張坤明說他沒辦法
    周轉，常跟我借錢，所以我才開支票給他等語（見本院卷第
    166頁），可見上訴人自承其係以簽發支票方式供張坤明周
    轉資金，已難遽認上訴人所稱係因詐欺簽發系爭支票之事實
    為真。又上訴人除系爭支票外，曾陸續簽發多張遠期支票予
    張坤明，經張坤明持向被上訴人調現後均獲兌現，此據被上
    訴人陳述明確（見本院卷第63頁），並提出其與張坤明間之
    對話紀錄、存摺內頁為據（見本院卷第65至95頁），則倘上
    訴人確長期遭張坤明詐騙簽發支票，其應無持續匯入票款以
    供兌現之可能。由上，實無足證明張坤明取得該等支票有何
    瑕疵。
  ㈢再查，張坤明多次持上訴人所開立之支票向被上訴人調現，
    被上訴人向其收取2分利息，扣除利息後交付現金予張坤明
    等情，經被上訴人自述在卷（見本院卷第100頁）。證人即
    被上訴人之雇主洪義勳亦證稱：張坤明是被上訴人的朋友，
    也在做工程，張坤明是拿上訴人的票來跟被上訴人借錢，我
    大概看過5、6次這樣的狀況，他們不會簽借據，是用票來擔
    保；被上訴人會先跟我借錢，再交付現金給張坤明，後來被
    上訴人有還我錢，所以票最後是由被上訴人持有等語（見本
    院卷第131至132頁），可見被上訴人向張坤明取得系爭支票
    應有支付相當對價。此外，上訴人復未提出任何具體證據說
    明被上訴人係以無對價或以不相當之對價取得該等支票，則
    其據以主張被上訴人不得主張票據權利云云，亦難認有理。
　㈣至上訴人雖聲請傳喚證人張坤明，欲證明其係以詐欺方式取
    得系爭支票之事實（見本院卷第19頁），惟經本院2度合法
    通知張坤明，其均未按期到庭作證，有公務電話紀錄、公示
    送達公告暨開庭通知、公示送達證書在卷可考（見本院卷第
    113至123、143至149頁），且上訴人亦稱張坤明因周轉所需
    ，向其借錢等語，難認上訴人係受張坤明詐欺而簽發係爭支
    票，故應無再調查上開證人之必要，附此敘明。
　㈤從而，依上訴人所言其係因張坤明周轉所需，向其借錢，其
    方開立系爭支票予張坤明，且上訴人亦無法舉證被上訴人係
    以不相當之對價向張坤明取得該等支票等事實，故其主張依
    票據法第14條第2項規定，被上訴人應繼受前手之瑕疵，不
    得主張票據權利云云，即無理由。是被上訴人既持有上訴人
    所簽發之系爭支票，經提示未獲付款，其自得依票據法律關
    係，請求上訴人給付1,143,000元及自附表所示各退票之日
    起至清償日止按週年利率百分之6計算之利息。
四、綜上所述，被上訴人依票據法律關係，請求上訴人給付1,14
    3,000元及自附表所示各退票之日起至清償日止按週年利率
    百分之6計算之利息，為有理由，應予准許。原審為被上訴
    人勝訴之判決並依職權為假執行之宣告，經核均無不合，上
    訴意旨仍執前詞，指摘原判決不當，求予廢棄改判，為無理
    由，應予駁回。
五、本件事證已臻明確，兩造其餘攻擊防禦方法及本院未經援用
    之證據，經審酌後，核與本件結論不生影響，爰不一一贅述
    ，附此敘明。
六、據上論結，本件上訴為無理由。依民事訴訟法第436條之1第
    3 項、第449 條第1 項、第78條，判決如主文。　　　　
中　　華　　民　　國　　111 　年　　10　　月　　21　　日
                  民事第五庭    審判長法　官  匡偉
　　　　　　　　　　　　　　　　　　　法  官　鄭佾瑩　
　　　　　　　　　　　　　　　　　　　法  官  劉娟呈
以上正本係照原本作成。
本判決不得上訴。　　　　　　　　　　　　　　　　　　
中　　華　　民　　國　　111 　年　　10　　月　　21　　日
                                      書記官  廖健宏 
附  表：
編號 支票號碼 發票日 （民國） 票面金額 （新臺幣） 退票日即 利息起算日 （民國） 1 CC0000000 110年9 月1 日 130,000元 110年9 月1 日 2 CC0000000 110年8 月13日 135,000元 110年8 月13日 3 CC0000000 110年8 月15日 250,000元 110年8 月16日 4 CC0000000 110年9 月30日 188,000元 110年9 月30日 5 CC0000000 110年10月6 日 260,000元 110年10月6 日 6 CC0000000 110年9 月24日 180,000元 110年9 月24日